臺灣板橋地方法院交通事件裁定　　 　 93年度交聲字第1445號
原處分機關　交通部公路總局臺北區監理所板橋監理站
異　議　人
即受處分人　金盟座汽車有限公司
代　表　人　甲○○
上列異議人因違反道路交通管理處罰條例案件，對於交通部公路
總局臺北區監理所於民國九十三年八月二十七日以北監自裁字裁
四○－Ｆ00000000號違反道路交通管理事件裁決書所為
之處分，聲明異議，本院裁定如左：
        主  文
原處分撤銷。
金盟座汽車有限公司所有車號ＢＯ－二三六之自用一般大貨車，
以安裝其他器具之方式，使不能辨認其牌號，處罰鍰二千四百元
。
        理  由
一、原處分意旨略以：異議人即受處分人金盟座汽車有限公司所
    屬員工於民國九十三年五月三十一日十時十分許，駕駛車牌
    號碼ＢＯ－二三六自用一般大貨車，行經臺六線鶴岡口時，
    因「不依指定位置懸掛車牌」，經苗栗縣政府警察局交通隊
    警員以苗縣警交字第Ｆ00000000號舉發違反道路交
    通管理事件通知單當場舉發，原處分機關於九十三年八月二
    十七日，以北監自裁字裁四○－Ｆ00000000號違反
    道路交通管理事件裁決書，依道路交通管理處罰條例第十二
    條第一項第七款及第十二條第二項規定，裁處異議人罰鍰新
    臺幣（下同）三千六百元，並牌照吊銷。
二、異議意旨略以：（一）異議人領牌照至今，其號牌懸掛位置
    均為現今之懸掛位置，且每年均定時至監理單位檢驗，檢驗
    機關均無對懸掛位置有任何異議或檢驗不符，足證異議人之
    號牌懸掛位置並非不當。（二）異議人所有之車牌號碼ＢＯ
    －二三六號自用一般大貨車之號牌，造成些許遮蔽，係因為
    拖吊作業安全上之必要配備，即該車之油壓安全栓之鐵鍊所
    造成，並非蓄意裝置來遮蔽號牌。（三）苗栗縣警察局函覆
    所指號牌懸掛於左後方向燈前方無法目視發現該車牌，姑且
    不論本車號牌於新車領牌至今均依主管機關規定之位置懸掛
    。縱若如苗栗縣警察局所言，號牌係懸掛於方向燈前方反而
    更易辨識，而非無法目視。（四）苗栗縣警察局指本人提供
    照片係更正後所拍攝，與舉發時之位置不符，可勘驗本車車
    牌懸掛位置之螺絲孔，並未有拆移之痕跡。（五）本件之舉
    發，應係警員於右後方拍照、目視，造成視線死角所致，並
    非本車未依規定位置懸掛車牌，異議人自難甘服，為此聲明
    異議，請求變更原處分云云。
三、按汽車已領有號牌而未懸掛或不依指定位置懸掛者，處汽車
    所有人三千六百元以上一萬零八百元以下罰鍰，並吊銷牌照
    、號牌；汽車行駛有損毀或變造汽車牌照、塗抹污損牌照，
    或以安裝其他器具之方式，使不能辨認其牌號者，處汽車所
    有人二千四百元以上四千八百元以下罰鍰，並責令申請換領
    牌照或改正，道路交通管理處罰條例第十二條第一項第七款
    、第二項，第十三條第一款分別定有明文。次按「汽車號牌
    懸掛位置，除原設有固定位置外，應依左列規定懸掛固定：
    一、汽車號牌每車兩面，應正面掛於車輛前後端之明顯適當
    位置。…。汽車號牌不得變造損毀、塗抹或粘貼其他材料、
    加裝邊框或霓虹燈、裝置旋轉架、顛倒懸掛或以安裝其他器
    具之方式使不能辨認其牌號，並不得以他物遮蔽，如有污穢
    ，致不能辨認其牌號時，應洗刷清楚。汽車號牌有裁剪或扭
    曲懸掛者，以損毀號牌論」，亦為道路交通安全規則第十一
    條第一項第一款、第二項分別定有明文。其中所謂「不依指
    定位置懸掛」係以未依道路交通安全規則第十一條第一項第
    一款之規定懸掛者為前提，汽車係以其號牌未正面懸掛於車
    輛後端之明顯適當位置為處罰要件，是道路交通管理處罰條
    例第十二條第七款之規定，旨在禁止「不依指定位置懸掛車
    牌」之行為，故倘若「在車牌上安裝其他器具」者，則與同
    條例十二條第一款之構成要件有異，自不得以此條相繩，而
    應係違反同條例第十三條第一款之問題。
四、經查，異議人於前揭時、地，其所有車牌號碼ＢＯ－二三六
    號自用一般大貨車牌因「不依指定位置懸掛車牌」違規，遭
    警舉發等情，固有苗栗縣政府警察局九十三年五月三十一日
    苗縣警交字第Ｆ00000000號舉發違反道路交通管理
    事件通知單影本、苗栗縣政府警察局九十三年八月四日苗縣
    警交字第○九三○○五一八七八號函各一件可稽。惟依卷內
    異議人庭呈照片所示，該號牌設置於前開自用大貨車之左後
    方，其位置應屬明顯且適當。且經證人即舉發員警乙○○○
    到院證述：「當時我站在車輛正後方，確實沒有辦法看到車
    牌，當時那個號牌是在左後輪的前方，因為那裡有加裝一排
    三個綠色的燈，擋住車牌，當時我有帶司機到左後方去看車
    牌，從三個角度都沒有辦法看到車牌。…舉發當時狀況應該
    是異議人庭呈照片的第一張，因為有一排綠燈把車牌擋住，
    所以看不到，除了綠燈擋住之外，還有類似拖吊車的架子擋
    十日訊問筆錄），是證人乙○○○對於該車後號牌有安裝一
    排綠色燈致號牌無法辨識之情形指述甚詳，其為證詞自堪採
    信，雖本件之駕駛人陳明和陳稱：「當時沒有一排綠燈，只
    有在號牌上面有一個白色的工作燈，是為了夜間工作用。」
    云云，然證人依法執行勤務，衡情應無故為誣指受處分人，
    身觸偽證重罪之必要，且交通警察掣單舉發違反道路交通管
    理處罰條例所列之違規事實，本質上為行政處分，係公務員
    基於職務上之權力，依法就特定之具體事件所為之具公法上
    效果之單方行政行為，基於公務員為公法上行為具有公信力
    之原則，該行政處分當可被推定為真正，本此公信原則，立
    法者乃賦予行政機關制定違反道路交通事件統一裁罰標準及
    處理細則，使執勤警員得當機處分以達其維護交通秩序、安
    全之行政目的。反之，若謂公務員一切行政行為均需預留證
    據以證其實，則國家行政勢必窒礙難行，本件既查無任何證
    據證明員警舉發有何違誤情事，其據以舉發之事實認定，堪
    信為正確。綜上，異議人之號牌既係被三個綠燈擋住，使無
    法辨認號牌，則異議人應係違犯道路交通管理處罰條例第十
    三條第一款「以安裝其他器具之方式，使不能辨認其號牌」
    之犯行，從而，原處分機關援引道路交通管理處罰條例第十
    二條第七款「不依指定位置懸掛車牌」，使不能辨認其牌號
    者，處汽車所有人三千六百元罰鍰，並吊銷牌照，揆之上開
    說明，自屬有誤。
五、原處分機關之裁處固非無見，然本件舉發通知單、苗栗縣警
    察局查處回函、違反道路交通管理事件裁決書等所認定之違
    規事實，本院經認事用法，認依前揭法條不依指定位置懸掛
    裁處有誤，業如前述，是異議人執此事由指摘原處分不當，
    應屬有據。從而原處分既有上開不當之處，自應由本院將原
    處分撤銷，另依道路交通管理處罰條例第十三條第一款之規
    定，另行裁罰如主文所示。
據上論斷，應依道路交通案件處理辦法第二十條，裁定如主文。
中　　華　　民　　國　　94　　年　　3 　　月　　7　　日
                    交通法庭    法　官　吳幸娥
以上正本證明與原本無異。
如不服本裁定，應於送達後5日內，向本院提出抗告狀。
                                書記官　洪惠玲
中　　華　　民　　國　　94　　年　　3 　　月　　7　　日
